【裁判字號】    88,上,512
【裁判日期】    890104
【裁判案由】    侵權行為損害賠償
【裁判全文】
臺灣高等法院臺中分院民事判決      八十八年度上字第五一二號
      上  訴  人  乙○○
                  丙○○
      共      同
      訴訟代理人  蔣志明律師
      被 上訴 人  甲○○    .
                              .
                              .
                              .
右當事人間侵權行為損害賠償事件，上訴人對於中華民國八十八年二月十日臺灣臺中
地方法院第一審判決（八十八年度附民字第六二號），提起上訴，經本院刑事庭裁定
移送民事庭審理，本院判決如左：
      主      文
原判決關於上訴人乙○○部分廢棄。
被上訴人應給付上訴人乙○○新台幣壹佰拾萬陸仟壹佰貳拾元及自八十五年七月十
日起至清償日止按年息百分之十計算之利息。
上訴人丙○○上訴及追加之訴與追加部分假執行之聲請均駁回。
第一、二審訴訟費用由被上訴人負擔。
本判決於上訴人乙○○提供擔保新台幣肆拾伍萬元後得假執行。
      事      實
一、上訴人聲明請求判決：(一)原判決廢棄。(二)右廢棄部分，被上訴人各應給付上訴人
    即連帶債權人乙○○、丙○○新臺幣（下同）一百三十萬六千一百二十元及各自
    八十五年七月十日起至清償日止按年息百分之十計算之利息，如被上訴人對上訴
    人中任一人為全部給付，另一上訴人之債權消滅。(三)訴訟費用由被上訴人負擔。
    (四)上訴人願供擔保請准宣告假執行。其事實上之陳述及所用證據除與第一審判決
    書記載相同部分引用外並補稱：(一)被上訴人為執業土地登記專業代理人，於民國
    八十四年九月間受上訴人及訴外人柯木山、柯陳碧雲委任辦理坐落臺中市○○區
    ○○段九六一地號土地，應有部分一萬分之一九三，及其上建物即門牌號碼臺中
    市○○區○○路一○七巷六六之二號一、二樓房屋所有權移轉登記事宜，明知前
    開房地業經臺灣第一信託投資股份有限公司（以下簡稱第一信託公司）設定本金
    最高限額六百萬元抵押權實借五百萬元，雙方約定前開房地買賣總價五百萬元，
    買方之登記名義人柯陳碧雲應承受該筆五百萬元抵押債務，並向第一信託公司辦
    理債務人名義變更手續，藉以抵銷應給付賣方即乙○○之價款。詎被上訴人意圖
    損害上訴人之利益於八十四年十一月十四日將前開房地所有權移轉登記予柯陳碧
    雲時，即未辦理債務人名義變更手續。嗣柯陳碧雲反悔解除契約並願將前開房地
    所有權移轉登記予上訴人乙○○名義，被上訴人見狀即表示願以同一條件購買簽
    訂不動產買賣契約書，嗣被上訴人未依約履行，逕於八十四年十二月四日將前開
    房地以五百八十萬元價格轉售訴外人彭茂松（登記名義人彭鄒莉萍），彭茂松復
    轉售王威瀚，被上訴人分別於八十四年十二月十九日、八十五年四月二十九日辦
    妥前開房地移轉登記，惟均未同時辦理前開貸款之債務人名義變更手續而為違背
    其任務之行為，上訴人乙○○仍為上開五百萬元抵押債權之貸款債務人，致生損
    害於上訴人之財產利益，前開房地經第一信託公司實行抵押權執行拍賣後僅得款
    三百八十萬元，扣除執行費用及土地增值稅後，第一信託公司尚有債權一百三十
    萬六千一百二十元及自八十五年七月十日起年息百分之十計算之利息未獲清償，
    有第一信託公司八十七年一月十二日呈報狀在卷可按。(二)前開房地係上訴人兄妹
    二人各出資二分之一購買，但僅以上訴人乙○○名義辦理登記，上訴人丙○○為
    隱名共有人，此一事實被上訴人知之甚稔，委任被上訴人出售時，上訴人二人亦
    共同前往辦理，被上訴人既已侵害上訴人二人之連帶債權，依法自應各給付如聲
    明之金額及利息等語。
二、被上訴人未於言詞辯論或準備程序期日到場，亦未提出書狀作何聲明或陳述。
三、本院依職權調閱本院八十八年年度上易字第七五八號甲○○背信案全卷、臺灣臺
    中地方法院八十五年度執字第一五四六五號執行卷。
      理      由
一、被上訴人未於言詞辯論期日到場，核無民事訴訟法第三百八十六條各款所列情形
    ，依上訴人聲請，由其一造辯論而為判決。
二、上訴人於一審起訴請求給付上訴人乙○○、丙○○一百三十萬六千一百二十元及
    利息，上訴後擴張其聲明請求各給付上訴人乙○○、丙○○一百三十萬六千一百
    二十元及利息，如被上訴人對上訴人中任一人為給付，另一上訴人之債權消滅。
    無須被上訴人之同意，合先明。
三、上訴人乙○○主張委任被上訴人辦理前開房地所有權移轉登記事宜，被上訴人違
    背任務，未辦理抵押貸款債務人名義由上訴人乙○○變更為房地買受人之變更手
    續，致抵押權人第一信託公司實行抵押執行拍賣後，第一信託公司對於上訴人乙
    ○○仍有債權一百三十萬六千一百二十元及自八十五年七月十日起年息百分之十
    計算之利息等事實，有不動產買賣契約書影本、切結書影本、第一信託公司函影
    本、土地及建物登記簿謄本、第一信託公司呈報狀（八十七年一月十二日）及所
    附繳款明細表等件附所調上開刑案偵查卷可憑，被上訴人亦未爭執，上訴人乙○
    ○主張之事實可認真正，被上訴人背信罪責亦經上開刑案判處罪刑確定併此明
    。
四、被上訴人於受任辦理上開房地所有權移轉登記事宜時違背任務，未一併辦理抵押
    債務人名義變更，致所有權已移轉為買受人所有，上訴人乙○○仍為債務人，仍
    負擔上開債務，自係因被上訴人之背信侵權行為，而受有負擔上開債務之損害，
    上訴人乙○○請求被上訴人給付一百三十萬元六千一百二十元及自八十五年七月
    十日起按年息百分之十計算之利息為正當應予准許，原審為上訴人乙○○敗訴之
    判決尚有未合，應將原判決關於上訴人乙○○部分廢棄，連同追加（擴張）部分
    改判如主文第二項所示，上訴人乙○○陳明願供擔保聲請假執行，核與規定相符
    ，爰酌定相當擔保金額准許之。
五、上訴人丙○○主張上開房地係上訴人兄妹二人各出資二分之一購買，但僅以上訴
    人乙○○名義辦理登記，上訴人丙○○為隱名共有人，委任被上訴人出售時，上
    訴人二人均共同前往辦理，被上訴人侵權行為侵害上訴人二人之連帶債權云云，
    惟查，依前開土地及房屋登記簿謄本記載第一信託公司抵押權之債務人僅有上訴
    人乙○○一人，拍賣抵押物結果不足清償時，亦僅上訴人乙○○繼續負擔清償之
    義務，第一信託公司對於上訴人丙○○並無債權，至於上訴人二人是否共同出資
    ，將來是否分擔債務，乃其內部關係，尚難執此認定上訴人丙○○受有損害，上
    訴人丙○○請求被上訴人賠償損害，不應准許，原審為其敗訴之判決，理由雖有
    不同，其結果並無不合，其上訴及追加之訴為無理由，應予駁回，追加之訴假執
    行之聲請無所依附，亦應駁回。
六、據上論結，上訴人乙○○之上訴及追加之訴為有理由，上訴人丙○○之上訴及追
    加之訴無理由，依民事訴訟法第三百八十五條第一項但書、第四百四十九條第二
    項、第一項、第四百五十條、第七十九條但書、第三百九十條第二項，判決如主
    文。
中      華      民      國    八十九    年      一      月      四      日
~B1民事第四庭審判長法  官  黃斐君
~B2                法  官  陳蘇宗
~B3                法  官  張浴美
右為正本係照原本作成。
如對本判決上訴，須於判決送達後二十日內向本院提出上訴狀，未表明上訴理由者，
應於上訴後二十日內向本院提出上訴理由書（須按他造人數附具繕本），並繳納送達
用雙掛號郵票拾份（每份拾肆元）。
~B                書記官  林世傑
中      華      民      國    八十九    年      一      月      五      日
                                                                        Ｖ


司法院資訊處製作；財團法人民間司法改革基金會備份。
